臺灣高等法院臺中分院刑事判決　　　　94年度上訴字第1331號
上　訴　人
即　被　告　丙○○
選任辯護人　吳光中　律師
上列被告因殺人未遂案件，不服臺灣臺中地方法院94年5月17日
第一審判決（民國94年度訴字第288號，起訴案號：臺灣臺中地
方法院檢察署93年度偵字第21701號），本院判決如下：
　　主　　　文
上訴駁回。
　　事　　　實
一、丙○○與乙○○倆係夫妻，2人間具有家庭暴力防治法第3條
    第1款之家庭成員關係，平時感情不睦。丙○○於民國 （下
    同）93年12月9日下午1時30分許，酒後在台中縣梧棲鎮○○
    路○段461巷6號住處， 因細故與乙○○發生口角爭執，竟萌
    生殺害乙○○之犯意，取出其所有刀柄長23公分、刀刃長19
    .7公分、刀刃厚0.459公分之單面開鋒鎌刀1支，揚言「今日
    無論如何要讓妳死」等語，而將乙○○拖入廚房欲以殺害，
    乙○○見狀抵抗掙脫逃離，丙○○復持該鎌刀追出，並大喊
    「今日不讓妳活」等語，旋乙○○奔逃至同路451巷2號前仆
    倒在地，丙○○即自後壓坐乙○○身上，持該鎌刀接續猛砍
    乙○○頭部3刀、右肩臂處2刀， 使乙○○後枕部撕裂傷3處
    ，合計大於30公分、右上臂、肩部2處裂傷大於15公分， 深
    達肌肉、左食指掌側裂傷，神經、肌腱斷裂大於3公分， 幸
    鄰居紀水郎聞聲外出查看發現，以竹竿揮落丙○○手持之鎌
    刀，乙○○得以逃至同鎮○○路 5號丙○○之子甲○○處求
    救，由甲○○送醫急救，始幸免於難。嗣經民眾報警處理，
    扣得丙○○所有上開鎌刀一支。
二、案經乙○○訴由台中縣警察局清水分局報請台灣台中地方法
    院檢察署檢察官偵查起訴。
    理　　  由
一、訊據上訴人即被告丙○○固坦承於前開時地，酒後因細故與
    乙○○發生口角，而持鎌刀追砍乙○○， 2人係夫妻關係等
    情，惟否認有殺人未遂犯行，辯稱因乙○○離家 2個多月，
    回來後伊要乙○○煮湯圓給伊吃，乙○○不要， 2人發生口
    角，乙○○先打伊，伊才持鎌刀追砍乙○○，伊不知有無砍
    到，但追砍過程中伊未說「今日無論如何要讓妳死」各等語
    ，又乙○○跑到台中縣梧棲鎮451巷2號前自己倒在地上，伊
    未再拿鎌刀砍乙○○，伊沒有殺害乙○○之意思，拿鎌刀只
    是要嚇乙○○云云。然查上揭犯罪事實，業據告訴人即證人
    乙○○於警訊、偵查中指述綦詳，並有被告作案用之鎌刀 1
    支扣案，暨顯示告訴人受傷情形之童綜合醫院一般診斷書及
    該醫院94年2月2日（94）童醫字第0115號函、 94年3月11日
    （94）童醫字第0269號函附告訴人病歷影本在卷可稽。證人
    紀水郎於偵查中亦證稱93年12月9日下午1點多，伊在女兒家
    裡，聽見有人喊救命，伊才出來看，追的人也有在喊，但伊
    聽不清楚喊什麼，2人前後差約 5、6公尺，追的人手持照片
    上之刀子，就是在庭之被告，告訴人趴倒地上後，被告就坐
    在告訴人背上，朝告訴人頭部後方砍下去，伊拿竹竿將刀子
    撥開，告訴人即跑去她兒子那裡，被告對伊說打太太與伊無
    關，在場與伊吵等語，顯見告訴人之指訴非虛。次查扣案之
    鎌刀，刀柄長23公分、刀刃長19.7公分、刀刃厚 0.459公分
    、刀刃單面開鋒，甚為銳利，便於揮砍，有該鎌刀之照片 2
    張及台中縣警察局93年12月22日中縣警保民字第0930020880
    號函附該鎌刀之特徵足憑。而持該銳利之鎌刀朝人之頭部要
    害猛砍，足以致人於死，亦為被告所明知，乃被告竟因細故
    與告訴人發生口角爭執，即取出該銳利之鎌刀，揚言「今日
    無論如何要讓妳死」等語，而將告訴人拖入廚房，告訴人見
    狀抵抗掙脫逃離，又持該鎌刀追出，並大喊「今日不讓妳活
    」等語，迨告訴人奔逃仆倒在地，被告復自後壓坐告訴人身
    上，以該鎌刀接續猛砍告訴人頭部3刀、右肩臂處2刀，使告
    訴人後枕部撕裂傷3處，合計大於30公分、右上臂、肩部2處
    裂傷大於15公分，深達肌肉、左食指掌側裂傷，神經、肌腱
    斷裂大於3公分， 幸經證人紀水郎聞聲外出查看發現，以竹
    竿揮落被告手持之鎌刀，告訴人始幸免於難。依告訴人受傷
    程度及被告追砍告訴人之情狀觀之，被告當時已幾無理智，
    揮刀之力道難謂不猛，參以告訴人掙脫逃離其住處廚房後，
    被告猶持該鎌刀自後追逐，且於告訴人奔逃仆倒在地，又自
    後壓坐告訴人身上，以該鎌刀接續猛砍告訴人頭部、右肩臂
    處達 5刀等情，益徵被告確有殺害告訴人之決意，被告所辯
    無非飾卸之詞，不足採信，其犯行已堪認定。至被告之選任
    辯護人在原審法院聲請詰問之證人即被告之子甲○○證稱伊
    父親（即被告）與伊繼母（即告訴人）這1、2年感情比較不
    好，因伊父親有一些錢給伊繼母，伊繼母拿給她以前兒子，
    後來伊繼母還常向伊父親要錢，伊父親沒錢，所以常常爭吵
    ，伊出嫁之小妹常離家，伊繼母即與之一起離家，伊父親告
    訴伊一定要找伊繼母回來談一談，伊打手機告訴伊繼母，然
    後接伊繼母回來，93年12月9日下午1點多，伊在梧棲鎮○○
    路住處休息，伊繼母來按電鈴，伊下來看伊繼母手上拿 1支
    竹竿，頭部流血，伊父親自後走來，伊叫伊父親回家，將伊
    繼母送醫等語；證人即被告之女婿吳泯整證稱伊太太蔡麗美
    曾因小孩照顧問題與伊發生爭吵而離家，伊太太離家時，伊
    打手機給伊太太，曾聽到伊岳母（即告訴人）之聲音等語，
    均僅能證明被告與告訴人間感情不睦，告訴人曾與其女兒蔡
    麗美共同離家而已，與被告是否具有殺害告訴人之犯意無涉
    ，不能作為有利被告之認定，至於被告之子甲○○在本院審
    理時行交互詰問時供稱：伊看到被害人頭部受傷，拿看1把1
    公尺多之棍子等語，經查核與其在原審法院所供為竹竿有別
    ，況且竹竿1支，乃鄰居紀水郎聞聲外出見被害人受傷，乃
    以竹竿揮落被告手持之鎌刀，因之竹竿應非被害人所持有，
    所供應係迴護其父即被告之詞，殊不足採，本件事實已臻明
    確，無再行傳喚被害人乙○○之必要，併予說明。
二、核上訴人即被告所為，係犯刑法第271條第2項、 第1項之殺
    人未遂罪。被告著手於殺人行為之實行而不遂，為未遂犯，
    依刑法第26條前段規定減輕其刑。原判決因依刑法第 271條
    第22頁第1項、第26條前段、第38條第1項第2款，爰審酌被
    告已有賭博前科（經原審法院判處有期徒刑5月，併科罰金1
    萬元，於77年1月31日執行完畢，見卷附台灣高等法院被告
    全國前案紀錄表），仍不知悔改，與告訴人係夫妻關係，平
　　時感情不睦，僅因細故即持銳利鎌刀揮砍告訴人，告訴人受
    傷程度不輕，被告事後迄未取得告訴人諒宥，及其犯罪動機
　　、手段、所生危害、犯罪後態度等一切情狀，量處有期徒刑
    5年。扣案之鎌刀1支，係被告所有，供犯罪所用之物，併依
    法宣告沒收。其認事用法及量刑均無不當，上訴意旨仍執前
    詞，指摘原判決不當，非有理由，應予駁回。
三、據上論斷，應依刑事訴訟法第368條，判決如主文。
本案經檢察官卓春蓮到庭執行職務。
中　　華　　民　　國　　94　　年　　8 　　月　　17　　日
              刑事第六庭  審判長法　官　李　文　雄
                                法　官　劉　連　星
                                法　官　陳　嘉　雄
上列正本證明與原本無異。
如不服本判決應於收受送達後十日內向本院提出上訴書狀，其未
敘述上訴之理由者並得於提起上訴後十日內向本院補提理由書（
均須按他造當事人之人數附繕本）。
                                書記官　陳　信　和
中　　華　　民　　國　　94　　年　　8 　　月　　18　　日
                                                      Ｉ
